臺灣桃園地方法院民事裁定
                                    110年度監宣字第380號
聲  請  人  桃園市政府社會局

法定代理人  鄭貴華  
代  理  人  孔菊念律師
關  係  人  桃園市政府

法定代理人  鄭文燦  
相  對  人  簡慶政  


上列當事人間聲請監護宣告事件，本院裁定如下：
    主  文
宣告簡慶政（男，民國00年00月0日生，身分證統一編號：Z0000
00000號）為受監護宣告人。
選定桃園市政府社會局為受監護宣告人簡慶政之監護人。
指定桃園市政府為會同開具財產清冊之人。
程序費用由受監護宣告之人簡慶政負擔。
    理  由
一、聲請意旨略以：相對人因車禍受有腦傷，生活自理能力日漸
    退化，於民國105年11月間，經鑑定領有第一類語障輕度及
    第七類肢體障中度身心障礙證明。於110年3月15日經診斷有
    腦血管疾病併後遺症等病症，長期臥床，日常生活均需護理
    之家專人照顧，目前意識模糊，無口語表達能力，致不能為
    意思表示或受意思表示，或不能辨識其意思表示之效果，爰
    依法聲請准予對相對人為監護宣告。並選定聲請人為其監護
    人，關係人桃園市政府為會同開具財產清冊之人。如相對人
    之意思能力，未達已不能為意思表示或受意思表示，或不能
    辨識其意思表示效果之程度，僅係顯有不足，則請宣告相對
    人為受輔助宣告人，並選任聲請人為輔助人等語，且提出戶
    口名簿、身心障礙證明、同意書及桃園市政府社會局個案匯
    總報告等為證。
二、「對於因精神障礙或其他心智缺陷，致不能為意思表示或受
    意思表示，或不能辨識其意思表示之效果者，法院得因本人
    、配偶、四親等內之親屬、最近一年有同居事實之其他親屬
    、檢察官、主管機關或社會福利機構之聲請，為監護之宣告
    。」，民法第14條第1 項定有明文。又「法院應於鑑定人前
    ，就應受監護宣告之人之精神或心智狀況，訊問鑑定人及應
    受監護宣告之人，始得為監護之宣告。但有事實足認無訊問
    之必要者，不在此限。」、「鑑定應有精神科專科醫師或具
    精神科經驗之醫師參與並出具書面報告。」，家事事件法第
    167 條第1 項、第2 項定有明文。再「法院為監護之宣告時
    ，應依職權就配偶、四親等內之親屬、最近一年有同居事實
    之其他親屬、主管機關、社會福利機構或其他適當之人選定
    一人或數人為監護人，並同時指定會同開具財產清冊之人。
    」、「監護宣告之裁定，應同時選定監護人及指定會同開具
    財產清冊之人，並附理由」、「法院為前項之選定及指定前
    ，應徵詢被選定人及被指定人之意見。」，亦分別為民法第
    1111條第1 項、家事事件法第168 條第1 項及第2 項所明定
    。
三、經查，聲請人為社會福利主管機關，依前揭規定，得為本件
    聲請。因聲請人陳稱相對人長期臥床，日常生活均需護理之
    家專人照顧，目前意識模糊，無口語表達能力，並提出身心
    障礙證明及桃園市政府社會局個案匯總報告等為證，故本庭
    認尚無於鑑定人前訊問相對人之必要。本院囑託陳炯旭診所
    醫師即鑑定人陳炯旭綜合相對人個人史及相關史、生活狀況
    及現在身心狀態、理學檢查、精神狀態檢查、日常生活狀況
    等鑑定結果：認相對人為歸類於他處其他疾病所致之失智症
    、水腦症之個案，目前無生活自理能力，無經濟活動能力，
    無社會性活動能力，無交通事務能力，無健康照顧能力。相
    對人已因精神障礙或其他心智缺陷，致不能為意思表示，或
    受意思表示，或辨識其意思表示之效果。相對人近年來功能
    持續退化，未來應無改善之可能等語，有陳炯旭診所110 年
    9月23日函及所附精神鑑定報告書等在卷可稽。是相對人已
    達不能為意思表示、受意思表示或不能辨識其意思表示效果
    之程度，爰依法宣告相對人為受監護宣告之人。本院審酌聲
    請人為社會福利主管機關，相對人離婚、無子女、父母均已
    歿，目前相對人為聲請人安置中，聲請人表明願意擔任相對
    人之監護人，本院函請相對人之兄簡益三、妹簡佩玉就本案
    表示意見，渠等均未回復意見，因認由聲請人擔任相對人之
    監護人，應無不當，爰依前揭規定，選定聲請人為相對人之
    監護人。聲請人既經本院選定為相對人之監護人，自應依民
    法第1112條之規定，負責護養療治相對人身體及妥善為財產
    管理職務。
四、關於指定會同開具財產清冊之人部分，聲請人聲請指定桃園
    市政府為會同開具財產清冊之人，本院審酌桃園市政府為市
    民福利主責機關，相對人之兄簡益三、妹簡佩玉經本院通知
    後未就本案表示任何意見，亦未表示同意擔任會同開具財產
    清冊人，故本院認由桃園市政府擔任會同開具財產清冊之人
    ，亦無不當，爰依前揭規定，指定桃園市政府為會同開具財
    產清冊之人。又依民法第1113條準用同法第1099條及第1099
    條之1規定，於監護開始時，監護人即桃園市政府社會局，
    應會同桃園市政府於2 個月內開具財產清冊並陳報法院，監
    護人於財產清冊開具完成並陳報法院前，對於相對人之財產
    ，僅得為管理上必要之行為，併此敘明。
五、依家事事件法第164條第2項，裁定如主文。
中　　華　　民　　國　　111 　年　　2 　　月　　11　　日
                          家事法庭法  官  張淑芬
上列正本證明與原本無異。
如對本裁定抗告，須於裁定送達後10日內向本院提出抗告狀，並
繳納抗告裁判費新台幣1,000 元。
中　　華　　民　　國　　111 　年　　2 　　月　　11　　日
                                  書記官  邱信璋